行　政　法　院　判　決　　　　　　　　　　　　　　　八十八年度判字第四五號
　　原　　　告　台灣民俗館傳播有限公司
　　　　　　　　　　　　　　　.
　　代　表　人　甲○○
　　被　　　告　行政院新聞局
右當事人間因廣播電視法事件，原告不服行政院中華民國八十七年五月十六日台八十
七訴字第二三九七四號再訴願決定，提起行政訴訟。本院判決如左︰
　　主  文
原告之訴駁回。
　　事  實
緣原告製播之衛星頻道節目於民國八十六年五月三十日九時五十八分播送「常介靈」
食品廣告，前經台北縣政府以其廣告內容及療效，有違食品衛生管理法第二十條規
定，依同法第三十三條第二款規定，於八十六年六月十八日以八六北府衛七字第二二
五三七○號行政處分書核處託播之上介食品股份有限公司（以下簡稱上介食品公司）
負責人罰鍰在案。被告以原告播出該廣告，有違廣播電法第二十一條第二款及第二
十九條之一規定，乃依同法第四十五條之二規定，以八十六年七月二十八日維廣五
字第一○六二五號函處原告罰鍰萬元（折合新台幣九萬元）。原告不服，提起訴願
、再訴願，遞遭決定駁回，遂提起行政訴訟。茲摘兩造訴辯意旨如次：
原告起訴意旨略謂︰一、系爭之廣告內容，並非原告所製作，而是由上介食品公司委
託原告播映。原告既無此製作之行為，又無立即辨識該廣告是否有違法之專業能力。
準此，則原告並無犯意之認識，更無具體之製作行為，自無應飭令原告負此法律責任
之理由。二、退一步言，縱或內容有所謂「多尿、洩尿、尿失禁、南瓜子治療糖尿病
有特殊效果」云等，被告是憑何認定有及「療效」之詞句﹖係主觀的文義認定﹖還
是偏頗的臆測推定﹖抑或預設立場的任意決定﹖法律上，對於概括性規定的條文，皆
應從嚴解釋，非可僅憑承辦官員個人好惡，而擴張解釋或偏袒曲解。否則，即難謂公
允，可如何令人心服。三、又被告以原告未檢查該系爭廣告內容，逕自透過衛星將違
法節目廣告，傳送予有線電節目播送系統，有違廣播電法第二十一條第二款及第
二十九條之一規定，而廣播電法第二十一條明定：「廣播、電節目內容不得有：
一、損害國家利益或民族尊嚴。二、違背反共復國國策或政府法令。三、煽惑他人犯
罪或違背法令。四、傷害兒童身心健康。五、妨害公共秩序或善良風俗。六、散佈謠
言、邪說或淆亂聽等情形。」惟該系爭廣告並無違反上揭之法令，足徵被告引用法
令不當，牽強附會認定原告違規，是以原告不服。四、綜上所述，懇請鈞院明察，判
決將一再訴願決定及原處分均撤銷等語。
被告答辯意旨略謂︰一、查食品衛生管理法第二十條規定「對於食品、食品添加物或
食品用洗潔劑，不得藉大眾傳播工具或他人名義，播載虛偽、誇張、捏造事實或易生
誤解之宣傳或廣告。」原告播送系爭食品廣告，應先查證是否述及療效，如述及療效
，則不應播送該及療效之廣告，此項法律禁止規定所課之不作為義務，身為媒體業
者之原告應依法遵行，原告徒以無專業素養，否認其法律上義務，所辨不足為本案免
罰理由。二、次查，本案原告係設立有案之廣播電節目供應事業，八十六年五月三
十日九時五十八分在其所製播之衛星頻道節目播送「常介靈」食品廣告，其內容述及
「多尿、洩尿、尿失禁、南瓜子治療糖尿病有特殊效果」等及療效詞句，與規定不
符，經台北縣政府以違反食品衛生管理法第二十條規定核處委播之「上介食品股份有
限公司」負責人在案。原告未善盡注意義務，致其所播送之廣告內容有違反食品衛生
管理法第二十條法律禁止規定，原處分依廣播電法第四十五條之二規定核處罰鍰，
洵非無據。原告所稱廣告內容及「療效」之詞句，僅憑承辦官員個人好惡而擴張解
釋等語，顯對法規之適用有所誤解。三、綜右所述，原告所製播之衛星頻道節目播送
之「常介靈」食品廣告，其內容述及療效，已違反廣播電法第二十一條第二款規定
，原處分依法核處，認事用法應無違誤。原告所持理由係規避責任之詞，冀邀寬免，
顯不足採。祈請駁回原告之訴等語。
　　理  由
按廣播電節目供應事業之設立，應經行政院新聞局許可，其節目內容及有關管理事
項準用廣播電法第二十一條之規定，為廣播電法第二十九條之一所明定。同法第
二十一條復規定「廣播電節目內容，不得有左列情形之一：(一)損害國家利益或民族
尊嚴(二)違背反共復國國策或政府法令(三)煽惑他人犯罪或違背法令(四)傷害兒童身心健康
(五)妨害公共秩序或善良風俗(六)散佈謠言或淆亂聽。」違反廣播電法第二十九條之
一之規定，經營、策劃、製作、發行或託播電節目、廣告、錄影節目帶者，處三千
元以上、三萬元以下罰鍰，並沒入其節目，復為同法第四十五條之二所明定。查原告
於八十六年五月三十日於其製播之衛星頻道播送「常介靈」食品廣告，前經台北縣政
府認定其內容述及「多尿、洩尿、尿失禁、南瓜子治療糖尿病有特殊效果」等及療
效，有違食品衛生管理法第二十條規定，核處託播之上介食品公司負責人罰鍰三千元
，有台北縣政府八十六年六月十八日八六北府衛七字第二二五三七○號行政處分書附
原處分卷可稽，被告以原告播出該等廣告，其違規事實洵堪認定，依廣播電法第四
十五條之二規定，處原告罰鍰三萬元（折合新台幣九萬元），揆諸首揭規定，核無不
合。原告不服，循序提起行政訴訟，而為如前揭事實欄所載之主張。惟查原告係廣播
電節目供應事業，其所經營、策劃、製作、發行或託播電節目、廣告均應符合廣
播電法等相關規定，原告播送系爭食品廣告，應先查證有否述及療效及違法情事
，如述及療效，則不應播送該及療效之食品廣告，原告為媒體業者，自應遵守廣播
電法第二十一條及相關法令之禁止規定。是系爭廣告縱非原告所製作，惟其受託播
送時，應有遵守上開禁止規定之義務，原告謂無立即辨識該廣告是否有違法之專業能
力，並無犯意之認識云云，並無可取。次查原告播送之系爭食品廣告，其內容既有述
及「多尿、洩尿、尿失禁、南瓜子治療糖尿病有特殊效果」等詞句，自屬涉及醫療效
能，應無疑義。原告起訴意旨質疑被告之認定非可僅憑承辦官員個人好惡，而擴張解
釋或偏袒曲解云云，顯有誤解。再查食品衛生管理法第二十條規定：「對於食品、食
品添加物或食品用洗潔劑，不得藉大眾傳播工具或他人名義，播載虛偽、誇張、捏造
事實或易生誤解之宣傳或廣告。」查系爭廣告內容及醫療效能，顯有藉大眾傳播工
具播送虛偽、誇張之廣告，已違背該條之規定，原告予以播送係屬違反廣播電法第
二十一條第二款之違背政府法令之行為，原告主張系爭廣告，並無違反同法第二十一
條及第二十九條之一之法令云云，亦無可取。綜上所述，本件原處分屬原告罰鍰三萬
元（折合新台幣九萬元），核無違誤，一再訴願決定遞予維持，俱無不合。原告起訴
意旨，難謂有理由，應予駁回。
據上論結，本件原告之訴為無理由，爰依行政訴訟法第二十六條後段，判決如主文。
中    華    民    國     八十八      年      一      月      十五       日
                    行 政 法 院 第 五 庭
                                審 判 長 評  事      廖  政  雄
                                         評  事      高  秀  真
                                         評  事      沈  水  元
                                         評  事      林  清  祥
                                         評  事      劉  鑫  楨
右  正  本  證  明  與  原  本  無  異
                                         法院書記官  陳  佩  玲
中    華    民    國     八十八      年      一      月      十五       日
